臺灣嘉義地方法院刑事判決
110年度金訴字第24號
公  訴  人  臺灣嘉義地方檢察署檢察官
被      告  周宸瑀



指定辯護人  吳惠珍律師
上列被告因違反洗錢防制法等案件，經檢察官提起公訴（109年
度偵字第7772號），本院判決如下：
　　主　文
周宸瑀幫助犯洗錢防制法第十四條第一項之洗錢罪，處有期徒刑
肆月，併科罰金新臺幣貳萬元，罰金如易服勞役，以新臺幣壹仟
元折算壹日。
　　犯罪事實
一、周宸瑀預見提供個人金融帳戶資料他人使用，可能掩飾、隱匿
    他人犯罪所得或使他人遂行詐欺取財犯行，仍不違背其本意
    ，而基於幫助掩飾、隱匿特定犯罪所得之本質、來源、去向
    及幫助詐欺取財之不確定故意，於民國109年2月24日起至同
    年3月2日上午8時25分前之某時，在不詳地點以不詳方式，
    將其所申辦台新國際商業銀行帳號00000000000000號帳戶（
    下稱本案帳戶）之提款卡、密碼以及國外提款密碼，交與身
    分不詳之詐欺集團成年成員使用。嗣該詐欺集團成員於取得
    本案帳戶後，遂共同意圖為自己不法之所有，基於詐欺取財
    之犯意聯絡，使已於109年2月1日某時許，經詐欺集團成員
    以手機交友軟體與馬志蘋聯絡，假意與馬志蘋交往之方式，
    向馬志蘋佯稱：「因為人現在在葉門，錢被銀行凍結，無法
    來臺灣，欲向馬志蘋借款購買機票來臺灣與馬志蘋會面。」
    等語，致陷於錯誤之馬志蘋，於同年3月2日上午10時55分許
    匯款新臺幣（下同）15萬1590元至本案帳戶內，旋遭詐欺集
    團成員轉出部分款項後，在馬來西亞持本案帳戶提款卡分次
    提領及轉出餘款至剩1元。
二、案經馬志蘋訴由嘉義縣警察局朴子分局報告臺灣嘉義地方檢
    察署檢察官偵查起訴。
　　理　由
一、證據能力
    被告以外之人於審判外之言詞或書面陳述，除法律有規定者
    外，不得作為證據；被告以外之人於審判外之陳述，雖不符
    合刑事訴訟法第159條之1至第159條之4之規定，而經當事人
    於審判程序同意作為證據，法院審酌該言詞陳述或書面陳述
    作成時之情況，認為適當者，亦得為證據；當事人、代理人
    或辯護人於法院調查證據時，知有第159條第1項不得為證據
    之情形，而未於言詞辯論終結前聲明異議者，視為有前項之
    同意，刑事訴訟法第159條第1項及第159條之5分別定有明文
    。查本判決後述引用之傳聞證據，檢察官、被告周宸瑀、辯
    護人於審理時均表示沒有意見而不予爭執（見本院卷第111
    、205頁），且迄至言詞辯論終結前均未聲明異議，本院審
    酌上開證據資料製作時之情況，尚無違法不當及證明力明顯
    過低之瑕疵，亦認為以之作為證據應屬適當，揆諸前開規定
    ，爰依刑事訴訟法第159條之5規定，認該等證據均有證據能
    力。
二、認定事實所憑之證據及理由
    訊據被告固坦承本案帳戶之金融卡為其申辦，且申辦時曾同
    時開啟國外提款功能並申請國外提款密碼等事實，惟否認有
    何幫助洗錢、幫助詐欺取財之犯行，辯稱：「本案帳戶的提
    款卡是我於不詳時間、地點遺失或遭竊，我習慣將密碼寫在
    提款卡之皮套上，所以是撿到或竊得該提款卡的人私自供作
    犯罪使用。」等語。經查：
(一)本案帳戶為被告所申設，被告並曾向台新國際商業銀行開啟
    國外提款功能並申請國外提款密碼。而告訴人馬志蘋遭詐欺
    集團成員詐騙後，陷於錯誤，因而於同年3月2日上午10時55
    分匯款15萬1590元至本案帳戶內，隨後遭不詳詐欺集團成員
    ，在馬來西亞持本案帳戶之實體提款卡，輸入提款密碼分次
    提領及轉出至剩1元等情，業據告訴人於警詢時供述甚詳（
    見警卷第16至19頁），復有台新國際商業銀行函文及所附之
    交易明細在卷可考（見交查卷第30頁、本院卷第169頁、第1
    73頁），首堪認定。
(二)本案帳戶充分遭詐欺集團成員使用：
　　本案帳戶於同年2月24日經提款600元後，帳戶餘額僅剩98元
    ，之後無交易紀錄，直至同年3月2月上午8時25分許，才經
    轉帳存入1元，同日告訴人便於上午10時55分許匯入15萬159
    0元，嗣本案帳戶於翌(3)日轉出部分款項後，本案帳戶即自
    同年3月4日起至3月5日止，經人於馬來西亞持提款卡並輸入
    國外提款密碼，分次將本案帳戶內之款項（扣除手續費15元
    ）提領及轉出至1元後，被告才於同日透過電話方式向台新
    國際銀行掛失金融卡等情，有卷附台新國際商業銀行函文及
    所附之交易明細在卷可憑（見交查卷第30頁、本院卷第169
    頁、第173頁）。另，根據證人即被告配偶方嘉隆於審理時
    證稱：「本案帳戶係被告在使用，被告會自行使用本案帳戶
    的提款卡領錢、信用卡的花費由被告自行負責。」等語（見
    本院卷第131至142頁），足見本案帳戶之提款卡為被告所持
    有、使用。是依上情，可知被告於同年2月24日經提款600元
    後，帳戶餘額僅剩不到100元之98元，因不足100元而無法以
    ATM提款。嗣本案帳戶於同年3月2月上午8時25分許，經轉帳
    存入1元之行為，則應係詐欺集團取得本案帳戶提款卡後之
    測試行為，本案帳戶經測試可正常使用後，詐欺集團便令告
    訴人隨即於同日匯款。告訴人匯款後，詐欺集團陸續轉出、
    提領，直至本案帳戶內之款項僅餘1元，被告才於同日通報
    掛失。因此，自告訴人匯款後至被告掛失前，告訴人遭騙款
    項幾近全數被提領，足見本案帳戶充分遭詐欺集團成員使用
    。尤有甚者，詐欺集團取得本案帳戶提款卡前，被告已將本
    案帳戶內之存款提領至無法以ATM提領之額度，至詐欺集團
    將本案帳戶內之贓款提領至1元後，被告方於同日辦理掛失
    ，依被告前、後之行為，顯然與詐欺集團成員充分使用本案
    帳戶之行為，可互相配合，以致詐欺集團成員不致於提領過
    多之被告本身存款(即98元)，又可在被告掛失前，於同日幾
    乎全數轉出、提領本案帳戶內之贓款至1元。故倘無被告知
    情之幫助，詐欺集團成員之犯行應無可能如此順遂。
(三)詐欺集團成員無法順利提領贓款之風險極低：
　　縱令被告真有將本案帳戶提款卡之密碼及國外提款密碼均書
    寫在皮套上，但撿到或竊取該提款卡之人，怎知上開二組密
    碼其中一組為國外提款之密碼？並且，詐欺集團成員並未曾
    在國外測試是否可持該提款卡順利提款，豈會直接將該提款
    卡寄至或攜至馬來西亞？倘若該提款卡在馬來西亞無法順利
    提款，詐欺集團成員勢必需將該提款卡寄至或攜回臺灣，才
    能順利提領贓款，在這一來一回所費之寄送或攜帶時間中，
    如告訴人報警處理使本案帳戶即時凍結，詐欺集團成員便不
    能達到不法獲利之犯罪目的，必然功虧一簣。依此，詐欺集
    團成員假如不能確定該提款卡在國外能否提款，則直接採用
    掩飾面容之方式，在臺灣以ATM提領贓款反而較可達到犯罪
    之目的。故倘無被告知情之幫助，詐欺集團成員應無法將不
    能順利提領贓款之風險降至極低。
(四)歸納前述，本案帳戶之提款卡、密碼、國外提款密碼，應是
    使告提供與詐欺集團成年成員使用，情甚明灼。　　
(五)金融機構之帳戶提款卡等相關資料事關個人財產權益之保障
    ，其專有性甚高，除非本人或與本人親密關係者，難認有何
    理由可自由流通使用該提款卡，一般人均有妥為保管及防止
    他人任意使用之認識，縱特殊情況偶需交付他人使用，亦必
    深入瞭解用途及合理性始予提供，且該等專有物件如落入不
    明人士手中，而未加以闡明正常用途，極易被利用為與財產
    有關之犯罪工具，此為吾人依一般生活認知所易於體察之常
    識；況現行金融機構一般存款帳戶之申請手續極為簡便，原
    則上並無特殊之限制，一般民眾皆可輕易申請開戶使用，此
    為眾所週知之事實，則依一般社會生活經驗，苟見非親非故
    之人不以自己名義申請，反向他人索要金融帳戶供己使用，
    衡情當能預見該取得帳戶資料之人應係為謀非正當資金進出
    ，而隱瞞其資金流程及行為人身分曝光之不法使用。查，本
    案被告為具有一般智識之成年人，非無社會經驗，理當知悉
    帳戶提款卡等有關個人財產及身分之物品，倘落入不明人士
    手中，極易被利用為與財產有關之犯罪工具，然被告竟仍將
    本案帳戶之提款卡、密碼、國外提款密碼交與不詳之人使用
    ，被告主觀上當有認識該帳戶可能作為收受、移轉、提領特
    定犯罪所得使用，他人移轉、提領後會產生遮斷資金流動軌
    跡以逃避國家追訴、處罰之效果，其所認知之不法，自包括
    詐欺取財與一般洗錢，其主觀上有提供該帳戶將會幫助詐欺
    取財且幫助遮斷金流以阻隔查緝贓款流向暨所在之容認故意
    ，應無疑義。　
(六)綜上所述，被告上揭所辯顯係卸責之詞，不足採信，本案事
    證明確，被告上開犯行洵堪認定，應予依法論科。　　
三、論罪科刑
    核被告所為，係犯刑法第30條第1項前段、第339條第1項之
    幫助詐欺取財罪及刑法第30條第1項前段、洗錢防制法第14
    條第1項之幫助一般洗錢罪。被告以一提供帳戶之行為，觸
    犯上開二罪名，為想像競合犯，應依刑法第55條前段之規定
    ，從一重並論以一幫助一般洗錢罪。被告為幫助犯，爰依刑
    法第30條第2項規定，按正犯之刑減輕之。爰以行為人之責
    任為基礎，審酌被告前無犯罪之紀錄，有臺灣高等法院被告
    前案紀錄表在卷可參（見本院卷第199頁）：告訴人受騙金
    額不低；被告犯後尚未與告訴人達成和解或調解、賠償損害
    ；兼衡被告於審理時自承大學學歷、已婚、無子女、目前無
    業、與配偶同住、經濟來源為配偶開設之水電工程行（見本
    院卷第215頁）等一切情狀，量處如主文所示之刑，並諭知
    罰金易服勞役之折算標準。
據上論斷，應依刑事訴訟法第299條第1項前段（依刑事判決精簡
原則，僅記載程序法條），判決如主文。
本案經檢察官陳昭廷提起公訴；檢察官陳昱奉到庭執行職務。
中　　華　　民　　國　　111 　年　　4　　月　　14　　日
　　　　　　　　　刑事第四庭　審判長法　官　陳仁智
　　　　　　　　　　　　　　　　　　法　官　簡仲頤
　　　　　　　　　　　　　　　　　　法　官　康敏郎
以上正本證明與原本無異。
如不服本判決應於收受判決後20日內向本院提出上訴書狀，並應敘述具體理由；其未敘述上訴理由者，應於上訴期間屆滿後20日內向本院補提理由書（均須按他造當事人之人數附繕本）「切勿逕送上級法院」。告訴人或被害人如對於本判決不服者，應具備理由請求檢察官上訴，其上訴期間之計算係以檢察官收受判決正本之日期為準。　　　　　　　　　　　　　　　　　　　　　
中　　華　　民　　國　　111 　年　　4 　　月　　14　　日
                                    書記官　陳佾澧
附錄本案論罪科刑法條：
一、刑法第30條
　　幫助他人實行犯罪行為者，為幫助犯。雖他人不知幫助之情
    者，亦同。
　　幫助犯之處罰，得按正犯之刑減輕之。
二、刑法第339條第1項
　　意圖為自己或第三人不法之所有，以詐術使人將本人或第三
    人之物交付者，處5年以下有期徒刑、拘役或科或併科50萬
    元以下罰金。
三、洗錢防制法第14條第1項
　　有第2條各款所列洗錢行為者，處7年以下有期徒刑，併科新
    臺幣5百萬元以下罰金。